最高法院刑事判決　　　　　　　　　 111年度台上字第3420號
上　訴　人　呂冠泓


上列上訴人因違反毒品危害防制條例等罪案件，不服臺灣高等法
院中華民國111年4月19日第二審判決（110 年度上訴字第3661號
，起訴案號：臺灣臺北地方檢察署109年度偵字第29666、 31198
號），提起上訴，本院判決如下：
    主  文
上訴駁回。
    理  由
按刑事訴訟法第377 條規定：上訴於第三審法院，非以判決違背
法令為理由，不得為之。是提起第三審上訴，應以原判決違背法
令為理由，係屬法定要件。如果上訴理由書狀並未依據卷內訴訟
資料，具體指摘原判決不適用何種法則或如何適用不當，或所指
摘原判決違法情事，顯與法律規定得為第三審上訴理由之違法情
形，不相適合時，均應認其上訴為違背法律上之程式，予以駁回
。
查：
本件原判決維持第一審論處上訴人呂冠泓販賣第二級毒品共 4
  罪刑（即原判決附表【下稱附表】一編號1至4所示，各處有期
  徒刑5年6月、5年、5年2月、5年2月，應執行有期徒刑6年6 月
  ），並為沒收（銷燬、追徵）宣告之判決，駁回上訴人在第二
  審之上訴（上訴人另犯轉讓禁藥罪部分，已據其撤回第二審上
  訴而確定），已綜合卷內所有證據資料及調查證據之結果，敘
  明認定上訴人有原判決事實欄一所載之販賣第二級毒品甲基安
  非他命及伽瑪羥基丁酸予王朝慶、吳唯綸各2 次等犯行之得心
  證理由。並敘明上訴人於偵查及歷次審理時均自白上開4 次販
  賣第二級毒品犯行，俱適用毒品危害防制條例（下稱毒品條例
  ）第17條第2項規定減輕其刑等旨（見原判決第4頁）。
經核原判決之採證認事並無違反經驗法則、論理法則，亦無任
  意推定犯罪事實、違背證據法則、判決理由不備、理由矛盾或
  不適用法則、適用法則不當之違誤；且本件之科刑及酌定執行
  刑，並未逾法定刑度，亦無濫用量刑職權之情事，自難率指為
  違法。
再：
㈠販賣毒品者主觀上是否具有營利之意圖，係存在於販毒者內心
  之事實，法院於審判時除可依憑具體證據資料（如被告之自白
  、證人之陳述或帳冊資料等）加以認定外，尚非不得參酌販賣
  毒品行為之本質暨其他相關情況證據資料，本諸社會常情及經
  驗、論理法則詳加剖析認定。原判決綜合本件上訴人所販賣之
  毒品性質（物稀價昂、取得不易等）、販賣毒品之風險（檢警
  查緝甚嚴、罪責極重）、販毒行為之本質（追求利潤）暨上訴
  人分別販賣毒品予王朝慶、吳唯綸之具體情節，本諸社會常情
  認定上訴人主觀上具有營利之意圖，已詳述其理由（見原判決
  第3頁），核其論斷尚與經驗、論理法則無違。
㈡毒品條例第17條第1 項所謂「供出毒品來源」，係指犯該條項
  所定各罪之人，供出其所犯各罪該次犯行之毒品來源而言。亦
  即須所供出之毒品來源，與其被訴之各該違反毒品條例犯行有
  直接關聯者，始得適用上開規定減免其刑，並非漫無限制。倘
  被告所犯該條項所列之罪之犯罪時間，在時序上較早於該正犯
  或共犯供應毒品之時間，即令該正犯或共犯確因被告之供出而
  被查獲；或其時序雖較晚於該正犯或共犯供應毒品之時間，惟
  其被查獲之案情與被告自己所犯該條項所列之罪之毒品來源無
  關，均仍不符該條項減、免其刑之規定。原判決對於本件上訴
  人販賣部分何以並無毒品條例第17條第1 項減輕或免除其刑規
  定之適用，已說明：上訴人雖有供出上游為丁筵哲，然丁筵哲
  被訴販賣第二級毒品予上訴人之犯罪時間為民國109 年10月30
  日、同年月31日、同年11月1 日，均在本件犯罪之後，難認具
  有關聯性，不符上開減免其刑規定，並就上訴人及其原審辯護
  人辯稱：丁筵哲於警詢時曾提及109年10月9日有因毒品交易而
  碰面，符合毒品條例第17條第1 項規定等語，如何認為不可採
  等旨（見原判決第4至5頁），於法並無違誤。
上訴人之上訴意旨並未依據卷內訴訟資料，具體指摘原判決有
  何違背法令之情形，或係重執上訴人在原審辯解各詞，或係執
  其個人主觀意見，指稱：本件並無甲基安非他命交易之證據，
  上訴人應係無償轉讓禁藥，原判決僅以推測之詞為上訴人不利
  之認定，有違罪疑唯輕原則，而有判決不備理由之違法；又上
  訴人所述與丁筵哲所述交易毒品時間相符，此攸關上訴人有無
  毒品條例第17條第1 項規定之適用，原審未詳予查明遽為認定
  ，有違論理法則，而有理由矛盾之違法等語，僅就原審採證認
  事適法職權行使及原判決已明白論斷之事項，再為爭執，核與
  法律規定得為第三審上訴理由之違法情形不相適合。
綜上，應認上訴人之上訴為違背法律上之程式，予以駁回。
據上論結，應依刑事訴訟法第395條前段，判決如主文。
中    華    民    國   111    年    7     月    28    日
                  刑事第四庭審判長法  官  林  立  華  
                                  法  官  謝  靜  恒  
                                  法  官  林  瑞  斌  
                                  法  官  王  敏  慧  
                                  法  官  李  麗  珠  
本件正本證明與原本無異
                                  書記官
中    華    民    國   111    年    8     月    2     日